【裁判字號】    90,台上,2744
【裁判日期】    900503
【裁判案由】    偽造文書
【裁判全文】
最高法院刑事判決                                九十年度台上字第二七四四號
    上  訴  人  甲○○
右上訴人因偽造文書案件，不服台灣高等法院花蓮分院中華民國八十八年三月九日第
二審判決（八十七年度上訴字第八十三號，起訴案號：台灣台東地方法院檢察署八十
六年度偵字第二九二○號），提起上訴，本院判決如左：
    主  文
上訴駁回。
    理  由
按刑事訴訟法第三百七十七條規定，上訴於第三審法院，非以判決違背法令為理由，
不得為之。是提起第三審上訴，應以原判決違背法令為理由，係屬法定要件。如果上
訴理由狀並未依據卷內訴訟資料，具體指摘原判決不適用何種法則或如何適用不當，
或所指摘原判決違法情事，顯與法律規定得為第三審上訴理由之違法情形，不相適合
時，均應認其上訴為違背法律上之程式，予以駁回。本件上訴意旨略稱：上訴人係於
成功鎮跋邊地區撿拾寶石之空檔，與蔡青峰一同喝酒歇息，於酒酣耳熱之際，受蔡青
峰之委託代為提領存款，上訴人僅為跑腿而已。查蔡青峰曾因車禍腦部受傷，致精神
錯亂，語無倫次，有里長張花之證明書及蔡明修之訪談錄音可證，且觀蔡青峰之訪談
錄音，其除表示對上訴人尊敬外，並大罵警察亂來，足徵該訪談錄音之內容為真實可
採云云。
惟查：原判決綜核被害人蔡青峰之指訴，證人蔡明修、張恭銘之證詞，卷附台東縣成
功鎮農會函送之「存摺掛失止付申請書」、「存摺喪失補領書」等證據，並參酌全案
卷證資料，本於事實審法院推理之作用，認定上訴人有行使偽造私文書，足以生損害
於他人之犯行，對上訴人指稱蔡青峰精神異常，說過的話會忘記云云，如何之不足採
信，其所提出之蔡青峰訪談錄音內容，如何之並非真實可採；里長張花出具之證明書
及證人蔡明修之訪談錄音，又如何之與本件待證事實無關；其另請求訊問證人葉秋香
，如何之已無必要等項，並已詳加說明，其採證認事，從形式上觀察，並無違背法令
之情形，上訴意旨對原審之論斷，究係違背如何之經驗法則或論理法則，亦未依據卷
內資料，為具體之指摘，徒執陳詞，以其係受蔡青峰之委託，代為提款；蔡青峰曾因
車禍受傷，致精神異常，所為指訴，不足採信；及蔡青峰之訪談錄音內容，真實可採
云云，係以自己之說詞，對原審採證認事之職權行使，並已加說明之事項漫為指摘，
而為單純之事實上爭辯，依首開說明，自非適法之第三審上訴理由。況按里長張花之
證明書，乃證人於審判外之陳述，依刑事訴訟法第一百五十九條之規定，並無證據能
力，原審未予採信，於證據法則亦無相悖，本件上訴人此部分之上訴，違背法律上之
程式，應予駁回。至其牽連犯詐欺罪及竊盜罪部分，核係屬刑事訴訟法第三百七十六
條第四款、第二款所列之案件，依該條規定，既經第二審判決，不得上訴於第三審法
院，牽連之偽造私文書罪部分，其上訴既不合法，無從為實體上審理，詐欺及竊盜部
分，自亦無從適用審判不可分之法理，併同為實體上之審判，亦應從程序上予以駁回
，併予明。
據上論結，應依刑事訴訟法第三百九十五條前段，判決如主文。
中      華      民      國     九十     年      五      月      三      日
                              最高法院刑事第二庭
                                  審判長法官  莊  來  成
                                        法官  呂  潮  澤
                                        法官  謝  俊  雄
                                        法官  白  文  漳
                                        法官  蘇  振  堂
      右正本證明與原本無異
                                              書  記  官
中      華      民      國     九十     年      五      月      十      日


司法院資訊處製作；財團法人民間司法改革基金會備份。
